臺灣嘉義地方法院刑事裁定
110年度訴字第76號
公  訴  人  臺灣嘉義地方檢察署檢察官
被      告  黃勝優


選任辯護人  胡高誠律師
上列被告因違反毒品危害防制條例案件，經檢察官提起公訴（10
9年度偵字第9168號、110年度偵字第1142、1143號），本院裁定
如下：
    主    文
黃勝優自民國壹佰壹拾壹年伍月貳拾玖日起，延長限制出境、出
海捌月。
    理    由
一、按被告犯罪嫌疑重大，而有下列各款情形之一者，必要時檢
    察官或法官得逕行限制出境、出海。但所犯係最重本刑為拘
    役或專科罰金之案件，不得逕行限制之：無一定之住、居
    所者。有相當理由足認有逃亡之虞者。有相當理由足認有
    湮滅、偽造、變造證據或勾串共犯或證人之虞者。審判中限
    制出境、出海每次不得逾八月，犯最重本刑為有期徒刑十年
    以下之罪者，累計不得逾五年；其餘之罪，累計不得逾十年
    ，且法院延長限制出境、出海裁定前，應給予被告及其辯護
    人陳述意見之機會。刑事訴訟法第93條之2第1項、第93條之
    3第2項、第4項分別定有明文。又限制出境、出海處分，目
    的在防止被告逃亡，確保被告能於審判時到庭，以利刑事訴
    訟程序之進行，是考量限制出境、出海與否，自應以訴訟之
    進行及證據之調查是否因此而受影響為其判斷依據。再限制
    住居、限制出境、出海僅在保全刑事偵查、審判、執行之順
    利進行，屬於刑事訴訟之保全程序，非為確定被告對於本案
    是否應負擔罪責與是否應科處刑罰之問題，故有關限制出境
    、出海之事由是否具備及是否具有限制出境、出海必要性之
    審酌，並無需如同本案有罪或無罪之判決，應採嚴格證明法
    則，將所有犯罪事實證明至「無合理懷疑之確信程度」，易
    言之，僅須依自由證明法則，對前揭要件事實證明至讓法院
    相信「很有可能如此」之程度即可。倘依卷內證據，被告犯
    罪嫌疑重大，確有出境、出海滯留他國不歸而逃亡之可能性
    存在，即足影響審判之進行或刑罰之執行，依法當得為必要
    之限制出境、出海強制處分，以確保被告到庭接受審判或執
    行。至被告是否有限制出境、出海之必要，而予以限制出境
    、出海之強制處分，核屬事實認定問題，受訴法院自有依法
    認定裁量，並按訴訟進行程度及其他一切情狀，斟酌認定之
    權。   
二、經查：
  ㈠被告黃勝優因涉嫌違反毒品危害防制條例、組織犯罪防制條
    例等案件，由檢察官偵查後提起公訴後，於民國110年1月28
    日經受命法官訊問時，對於被訴犯行均坦承不諱，經法官認
    本案除了有被告之自白外，並有起訴書所載之證據可佐，足
    認被告涉犯毒品危害防制條例第4條第3項、第4項之運輸、
    製造、販賣第三級毒品、第四級毒品罪及組織犯罪防制條例
    第3條第1項後段之參與犯罪組織罪之嫌疑俱屬重大。再審酌
    被告涉犯毒品危害防制條例第4條第3項、第4項之運輸、製
    造、販賣第三級毒品、第四級毒品罪為最輕本刑5年以上有
    期徒刑之重罪，依本案犯罪情節與所涉罪刑甚重，基於趨吉
    避凶之基本人性，有相當理由足認有因涉犯重罪誘發逃亡之
    虞，然尚無羈押之必要，因而諭知以新臺幣20萬元具保並限
    制住居在在嘉義縣○○市○○里○○00號之5後停止羈押。惟本院
    審酌全案卷證，可知本案被告與其他同案被告共同涉嫌參與
    製造、包裝第三級毒品、第四級毒品咖啡包工廠之犯罪組織
    ，且涉案期間甚長、涉嫌製造完成成品數量及業已對外販賣
    之製造完成第三級毒品、第四級毒品咖啡包數量非少，本案
    犯罪情節並非輕微、規模龐大，且被告於本案之角色分工亦
    屬重要，舉凡購買製造、包裝毒品咖啡包之工具與包裝袋、
    第三級毒品與第四級毒品原料、毒品咖啡包調味用果汁粉之
    訂購、收貨，均是由其接受金主指示後進行，另有多處存放
    製造毒品咖啡包原物料或成品之倉庫或製造、分裝毒品咖啡
    包之工廠亦是被告依金主指示尋覓、承租，被告於本案而言
    實屬要角。又以我國司法實務經驗，多有被告於偵、審程序
    遵期到庭，且國內尚有家人、固定住居所及相當資產之情況
    下，猶恣意棄保潛逃出境，致案件無法續行審判或執行之情
    事，而刑事訴訟程序係屬動態進行，若未限制被告出境、出
    海，仍有在訴訟程序進行中，被告發現對己不利情事發生時
    潛逃不歸之可能性及疑慮，勢將影響刑事案件審判之進行。
    再者，並未見被告出境、出海之迫切需求，為確保本案訴訟
    程序及證據調查之順利進行、司法權之有效行使，於平衡兼
    顧公共利益及被告之人權保障，認目前有對被告限制出境、
    出海之必要，依刑事訴訟法第93條之2第1項之規定，裁定被
    告自110年1月29日起限制出境、出海8月，並於同年9月14日
    前，經訊問被告後，裁定被告自110年9月29日起延長限制出
    境、出海8月。
  ㈡因被告原先經本院裁定限制出境、出海之期限即將屆至，由
    法官於111年5月9日行訊問程序，給予被告與其辯護人表示
    意見之機會，被告與辯護人均表示並無意見（見110年度訴
    字第76號卷八第146頁）。審酌被告所涉製造含有第三級毒
    品、第四級毒品成分混合型毒品咖啡包之分工細緻，前後多
    次更換分裝工廠，各次分裝工廠運作參與之人員並非相同，
    而除了110年度訴字第76號案件之外，另有多位涉嫌人經臺
    灣嘉義地方檢察署檢察官後續偵查並於110年8月23日追加起
    訴，由本院以110年度訴字第416號案件審理中，而本院110
    年度訴字第416號案件所追加起訴之被告陳子欣、呂光益、
    盧致樺、陳佳慶、黃佳韋均否認犯行，另被告沈煒宸於該案
    偵查、審理中均未到案說明，現由本院發布通緝中。該案被
    告陳子欣、呂光益、盧致樺、陳佳慶、黃佳韋涉案部分雖經
    本院審理完畢並定期宣判，但以該案現有卷證判斷，追加起
    訴之被告沈煒宸到案之後有甚高可能性聲請傳喚被告到庭作
    證。且被告對於上述毒品咖啡包製造參與者之說詞前後多次
    反覆，最初供述本案毒品製造之幕後金主為「發哥」周秉駿
    ，而後於上開追加起訴案件審理做成時改稱幕後金主並非「
    發哥」周秉駿，是另外一個「更大尾」的人，但出於畏懼不
    願供出該人之資料，而後則具狀稱幕後金主為「呂岡廷」。
    則更合理可預測將來「發哥」周秉駿到案後，勢需被告以證
    人身分接受調查以釐清事實。另被告所涉案件雖然經過本院
    審理並諭知辯論終結定期宣判，但以被告所擔任之角色、涉
    案情節與犯罪規模而言，即使被告始終坦承犯行，然檢察官
    起訴書所求處之刑亦非輕度之刑，則被告所獲致之罪刑亦當
    並非輕微，有甚高可能性於第一審宣判後提起上訴，若未延
    長限制被告出境、出海之期間，仍有在後續訴訟程序進行中
    ，有相當理由誘發潛逃不歸避責之可能性，或於第一審宣判
    後因認所受宣告之罪刑非輕誘發棄保逃亡之可能性，進而連
    帶影響本案、追加起訴案件追訴、審判、執行之進行，或其
    他未到案共案後續證據調查之進行。此外，未見被告出境、
    出海之迫切需求，為確保本案訴訟程序及證據調查之順利進
    行、司法權之有效行使，於平衡兼顧公共利益及被告之人權
    保障，認仍有對被告繼續限制出境、出海之必要，故裁定被
    告自111年5月29日起延長限制出境、出海8月。
三、依刑事訴訟法第93條之2第1項第2款、第93條之3第2項、第4
    項，裁定如主文。
中　　華　　民　　國　　111 　年　　5 　　月　　16　　日
                  刑事第五庭  審判長法　官  張志偉
                                    法  官  余珈瑢
                                    法  官　郭振杰
上列正本證明與原本無異。
如不服本裁定，應於裁定送達後5日內向本院提出抗告狀（應附
繕本）。
中　　華　　民　　國　　111 　年　　5 　　月　　16　　日
                                    書記官  王翰揚